【裁判字號】    97,易,1944
【裁判日期】    971114
【裁判案由】    竊盜等
【裁判全文】
臺灣板橋地方法院刑事判決              97年度易字第1944號
公  訴  人  臺灣板橋地方法院檢察署檢察官
被      告  庚○○
上列被告因竊盜等案件，經檢察官提起公訴（97年度偵字第1268
7 號）及請求併案審理（97年度偵字第18283 號），本院判決如
下：
    主  文
庚○○侵占離本人所持有之物，處罰金新臺幣伍仟元，如易服勞
役，以新臺幣壹仟元折算壹日。又變造國民身分證及駕駛執照，
足以生損害於他人及公眾，處拘役伍拾伍日，如易科罰金，以新
臺幣壹仟元折算壹日，扣案變造之戊○○新式國民身分證及駕駛
執照上之庚○○相片各壹張均沒收。
庚○○被訴竊盜部分無罪。
    事  實
一、庚○○於民國96年10月間某日，在臺北縣新店市○○路某自
    助洗衣店內，拾獲戊○○所有遭竊而脫離本人持有之戊○○
    新式及舊式國民身分證各1 張、戊○○普通小型車駕駛執照
    1 張、戊○○全民健康保險卡1 張（上開證件係戊○○於96
    年10月中旬，在臺北縣三重市○○○路109 巷2 號6 樓失竊
    ），竟萌生意圖為自己不法所有之犯意，將之侵佔入己。復
    於同年10、11月間，在其位於臺北縣新店市○○街16巷7 號
    3 樓居所內，將自己之照片覆貼於戊○○之新式國民身分證
    及普通小型車駕駛執照上之戊○○相片上，以此方式變造戊○○新式國民身分證及普通小型駕駛執照各1 張，致生損害
    於戊○○及主管機關對證照管理之正確性。嗣因另案為警持
    拘票於97年4 月15日晚上9 時40分許，在臺北縣新店市○○
    街16巷7 號3 樓居所拘提到案，經其同意搜索，起出變造之
    戊○○新式國民身分證及普通小型車駕駛執照各1 張、戊○○舊式國民身分證1 張、戊○○全民健康保險卡1 張，因而
    循線查獲上情。
二、案經臺北縣政府警察局海山分局報請臺灣板橋地方法院檢察
    署檢察官偵查起訴。
    理  由
一、訊據被告庚○○對上開事實全部坦白承認，核與證人戊○○
    於警詢中所證述之情節相符，並有前揭戊○○新式及舊式國
    民身份證各1 張、戊○○普通小型車駕駛執照1 張、戊○○
    全民健康保險卡1 張扣案可稽，其中戊○○之新式身分證及
    駕駛執照確經被告覆貼自己之照片予以變造一節，亦有採證
    照片在卷可考（見97年度偵字第12687 號卷笫45頁），綜上
    調查，自堪認被告前揭自白應與事實相符，本件事證明確，
    被告犯行均堪予認定。
二、核被告庚○○所為，係犯刑法第212 條變造特種文書罪及同
    法第337 條侵占離本人所持有之物罪。其於時、地緊接之情
    形下接續變造戊○○之新式身分證及駕駛執照，應認屬基於
    接續犯意所為之一行為而論以一罪。又其所犯上開變造特種
    文書罪及侵占離本人所持有之物罪二罪間，犯意有別，行為
    互殊，應分論併罰。爰審酌被告前有竊盜前科（於本罪尚不
    構成累犯），有臺灣高等法院被告前案紀錄表1 份在卷可按
    ，素行非佳，竟仍不知洗心革面，而為本件侵占離本人所持
    有證件之犯行，復就該證件加以變造，其犯罪之動機、目的
    、手段均殊非可取，所生危害非輕，惟本件被告變造證件之
    手法十分粗糙，亦無證據足以證明被告曾持前開變造之證件
    為其他不法行為，暨被告犯後已坦承犯行，態度良好等一切
    情狀，分別量處如主文所示之刑，併就諭知拘役及罰金部分
    ，分別諭知易科罰金及易服勞役之折算標準，以資懲儆。又
    覆貼於變造戊○○新式國民身分證及駕駛執照上之庚○○相
    片各1 張，為被告所有供犯本件變造特種文書罪所用之物，
    爰均依法沒收之。
貳、無罪部分：
一、公訴意旨另以：被告庚○○意圖為自己不法之所有，於96年
    11月5 日晚上7 時許，在臺北縣板橋市○○路○ 段125 號旁
    ，竊取己○○所有停於該處之車號OX－4266號自用小貨車，
    得手後作為代步交通工具使用。嗣於96年11月15日13時許，
    在臺北縣板橋市○○路○ 段229 號前，為警尋獲該車，並於
    車內遺留之飲料瓶上採得可資比對之檢體，鑑驗結果與庚○○之型別相同，因認被告另涉犯刑法第320 條第1 項之竊盜
    罪嫌。
二、按犯罪事實應依證據認定之，無證據不得認定犯罪事實；不
    能證明被告犯罪者，應諭知無罪之判決，刑事訴訟法第154
    條第2 項、第301 條第1 項分別定有明文。所謂證據，係指
    足以認定被告確有犯罪行為之積極證據而言，該項證據自須
    適於為被告犯罪事實之證明者，始得採為斷罪之資料。如未
    能發現相當證據，或證據不足以證明，自不能以推測或擬制
    之方法，以為裁判之基礎。且刑事訴訟上證明之資料，無論
    其為直接或間接證據，均須達於通常一般之人均不致有所懷
    疑，而得確信其為真實之程度，始得據為有罪之認定，若其
    關於被告是否犯罪之證明未能達此程度，而有合理懷疑之存
    在，致使無從形成有罪之確信，根據「罪證有疑，利於被告
    」之證據法則，即不得遽為不利被告之認定。其以情況證據
    （即間接證據）斷罪時，尤須基於該證據在直接關係上所可
    證明之他項情況事實，本乎推理作用足以確證被告有罪，方
    為合法，不得徒憑主觀上之推想，將一般經驗上有利被告之
    其他合理情況逕予排除。又刑法第320 條第1 項之竊盜罪，
    係以意圖為自己或第三人不法之所有而竊取他人之動產為要
    件，其要件事實之有無，均應依證據認定之。
三、本件公訴人認被告庚○○涉有竊盜罪嫌，無非以被害人己○○於警詢時之指述、贓物認領保管單、車輛失竊電腦列印資
    料、內政部警政署刑事警察局鑑驗書、勘查採證同意書、證
    物清單、採證照片等為其論據。並稱：上開遭竊之自用小貨
    車裡發現沾有被告唾液之飲料瓶，顯見被告曾經在該車裡，
    參以被告無法解釋何以該飲料瓶會出現在車內，足認該車是
    被告所竊取等語。
四、訊據被告庚○○堅詞否認有何竊盜行為，辯稱：我沒有偷那
    部車子，我家裡自己就有車子，至於在上開遭竊自用小貨車
    裡發現之飲料瓶上為何會沾有我的唾液，我也不清楚，可能
    是有一天我跟老婆吵架，自己出門在台北市○○○路上師大
    分部附近，看到一台破舊的小貨車沒有關門，就坐在上面休
    息一下，後來我老婆來找我就一起回家了，我也不確定是不
    是因為這樣我喝過的飲料瓶會在那部車上，我也不確定我說
    的那部車是不是本案失竊這部車，而且檢察官起訴我偷車的
    時間是晚上7 點多，但我當時在奕欣電化公司幫忙，裝冷氣
    都上工到晚上11、12點，所以我真的沒有偷那部車子等語。
五、經查：
    (一)被害人己○○於警詢及本院審理中所為之證述、贓物認領
      保管單及車輛失竊電腦列印資料，僅能證明被害人所有之
      車號OX-4266 號自用小貨車於96年11月5 日晚間7 時許，
      在臺北縣板橋市○○路○ 段125 號旁的停車場內遭人竊取
      ，嗣於同年月15日13時許，為警在臺北縣板橋市○○路○
      段229 號前尋獲之事實，惟究係何人實施行竊，被害人己○○既未目睹，顯不足憑以證明前揭小貨車確為被告所竊
      取之事實。
    (二)又上開自用小貨車為警尋獲時，在其內駕駛座旁之飲料瓶
      口採得唾液，經送驗結果，認與被告之DNA-STR 型別相符
      ，研判可能來自同一人，該型別在臺灣之分布機率預估為
      4.5 ×[10 的負20次方] 等情，固有勘察採證同意書、證
      物清單、採證照片、內政部警政署97年1 月23日刑醫字第
      096019980 號鑑驗書附卷可稽，惟依上開事證，至多亦僅
      能證明被害人之自用小貨車內所遺留之飲料瓶1 瓶，係被
      害人飲用後所剩，但該飲料瓶因何遺留在被害人之車內？
      被告是否確曾進入車內？係於何時、何地進入？抑或係被
      告於他處飲用後，再經人移置至車內？均乏積極證據加以
      證明。況縱認被告曾經進入被害人之車內無訛，其進入車
      內之原因非僅竊盜一端，且除上揭飲料瓶1 瓶外，車內查
      無任何跡證堪認與被告有何關連，誠難僅憑該飲料瓶1 瓶
      ，將一般經驗上有利被告之其他合理情況均予排除，而遽
      認被告確有公訴人所指之竊盜犯行。
    (三)再者，本件證人即被告之妻丙○○、證人即被告之同事丁○○、證人即被告之老闆乙○○、甲○○於本院中所為之
      證言，固均無法確實證明被告於檢察官所指之犯罪時間96
      年11月5 日晚間7 時許確定不在犯罪現場，惟被告本無證
      明自己無罪之義務，苟公訴人所提出之積極證據，不足為
      被告犯竊盜罪之證明，且依客觀具體情事，又不能排除被
      告飲用所剩之飲料瓶，係因竊盜以外之其他原因而遺留在
      被害人之車內時，則被告是否確實犯有本件竊盜罪，應認
      尚未達於通常一般之人均不致有所懷疑之有罪確信心證，
      仍有合理懷疑之存在，依「罪證有疑，利於被告」之證據
      法則，自不能以推測或擬制之方法，為被告有罪之認定。
      公訴人認被告不能合理解釋何以該飲料瓶會出現在車內、
      亦無法提出有利之不在場證明等語，縱屬實在，惟本件既
      無積極證據足以證明被告確有竊盜犯行，本院自不得純憑
      上開消極情狀作為斷罪之依據，併此敘明。
六、綜上所述，本件依調查所得之證據，猶不足以證明被告確有
    公訴人所指之竊盜犯行，此外復查無其他積極證據足資證明
    被告犯竊盜罪，揆諸首開說明，因不能證明被告犯本件竊盜
    罪，就此部分自應為被告無罪之諭知，以昭審慎。
據上論斷，應依刑事訴訟法第299 條第1 項前段、第301 條第1
項，刑法第212 條、第337 條、第41條第1 項前段、第43條第3
項、第38條第1 項第2 款，刑法施行法第1 條之1 第1 項、第2
項，判決如主文。
本案經檢察官陳彥章到庭執行職務。
中    華    民    國    97    年    11    月    14    日
                  刑事第九庭    法  官  許映鈞
以上正本證明與原本無異
如不服本判決應於送達後10日內向本院提出上訴狀
                                書記官  范煥堂
中    華    民    國    97    年    11    月    14    日
附表：
刑法第212條：
偽造、變造護照、旅券、免許證、特許證及關於品行、能力、服
務或其他相類之證書、介紹書，足以生損害於公眾或他人者，處
1 年以下有期徒刑、拘役或300元以下罰金。
中華民國刑法第337條
意圖為自己或第三人不法之所有，而侵占遺失物、漂流物或其他
離本人所持有之物者，處5 百元以下罰金。


司法院資訊處製作；財團法人民間司法改革基金會備份。
